【裁判字號】    99,消債更,261
【裁判日期】    990823
【裁判案由】    聲請更生程序
【裁判全文】
臺灣高雄地方法院民事裁定           99年度消債更字第261號
聲  請  人  甲○○
代  理  人  凌進源
上列當事人聲請消費者債務清理事件，本院裁定如下：
    主  文
聲請人即債務人甲○○自民國九十九年八月二十四日下午四時起
開始更生程序。
命司法事務官進行本件更生程序。
    理      由
一、按「債務人不能清償債務或有不能清償之虞者，得依本條例
    所定更生或清算程序，清理其債務」、「法院開始更生程序
    之裁定，應載明其年、月、日、時，並即時發生效力。」、
    「法院裁定開始更生或清算程序後，得命司法事務官進行更
    生或清算程序，必要時得選任律師、會計師或其他適當之自
    然人或法人一人為監督人或管理人。」，消費者債務清理條
    例第3 條、第45條第1 項、第16條第1 項分別定有明文。
二、聲請意旨略以聲請人前未曾依「中華民國銀行公會會員辦理
    消費金融案件無擔保債務協商機制」請求共同協商債務清償
    方案，後於消費者債務清理條例施行後，乃向最大債權金融
    機構即元大商業銀行股份有限公司請求協商而於民國99 年1
    月25日經通知未成立，而聲請人對金融機構因消費借貸所負
    之債務計達新台幣（下同）1,077,632 元，惟聲請人每月平
    均薪資所得僅約為31,500元左右，並於97年2 月起即遭強制
    扣薪，除賃屋而居，尚須獨自扶養1 名未成年子女，是以其
    於負擔個人及扶養女兒生活必要費用後，確已無法維生且已
    不能清償債務，而聲請人所負無擔保或無優先權之債務總額
    並未逾1, 200萬元，復未經法院裁定開始清算程序或宣告破
    產，爰依法聲請更生等語。
三、經查，聲請人現計積欠如附表所示債權人共1,077,632 元之
    債務，而其於前並未曾依「中華民國銀行公會會員辦理消費
    金融案件無擔保債務協商機制」請求共同協商債務清償方案
    ，嗣於消費者債務清理條例公布後，業向最大債權金融機構
    即元大商業銀行股份有限公司請求共同協商而經該行於99年
    1 月25日經通知前置乙節，此有債權清冊、財團法人金融聯
    合徵信中心當事人查詢個人資料回覆書、前置協商不成立通
    知書等件在卷可稽（本院卷第6 頁至第9 頁、第66頁至第69
    頁、第17頁），又聲請人主張其現為屏東縣政府警察局之工
    友而為未從事營業活動之消費者，其於97、98年度依年所得
    申報資料核計，各年之月平均收入分為31,500元、24,127
    元，勞保投保薪資額為28,800元，自陳每月平均收入為31,5
    00元（執行扣薪部分列入計算），自97年2 月起即遭執行扣
    薪，名下無任何財產，賃屋而居，況須支應個人生活基本開
    銷及扶養1 未成年子女程盈倖（98年2 月25日生）所需費用
    ，聲請人自已無力償還如附表所示之債務，而聲請人現已不
    能清償債務，且所負無擔保或無優先權之債務總額並未逾
    1,20 0萬元，復未經法院裁定開始清算程序或宣告破產，爰
    依法聲請准予裁定更生等語，業據其提出財產及收入狀況說
    明書、戶籍謄本、綜合所得稅各類所得資料清單、財產歸屬
    資料清單、各類所得扣繳暨免扣繳憑單、勞工保險被保險人
    投保資料表、房屋租賃契約書等件為證（本院卷第第6 頁至
    第7 頁、第54頁、第18頁、第34頁、第33頁、第30頁至第31
    頁、第20頁），而本院經審核上開各件無誤後，參酌內政部
    社會司所公佈聲請人住居之高雄縣最低生活費標準及聲請人
    所提出之支出說明等為計算結果，認其主張應確為屬實，則
    聲請前既僅為從事小規模營業活動之自然人，且其所負無擔
    保或無優先權之債務總額並未逾法定1,200 萬元之數額，而
    其已完成前置協商之程序，於未償債務亦已無清償之能力或
    已有不能為清償之情形，再者聲請人經查並未經裁定開始更
    生、清算等程序，且亦無許可和解、宣告破產、認可和解、
    更生或協調等民事事件（本院民事紀錄科查詢表、臺灣高等
    法院被告前案紀錄表在卷參照），且無消費者債務清理條例
    第6 條第3 項、第8 條或第46條各款所定應駁回更生聲請之
    事由存在，則揆諸上開說明，聲請人向有管轄權之本院依消
    費者債務清理條例聲請更生程序以清理其債務依法即屬有據
    ，自應予以准許，爰並依上開規定命司法事務官進行本件更
    生程序而裁定如主文。
四、依消費者債務清理條例第11條第1 項、第45條第1 項、第16
    條第1 項，裁定如主文。
中    華    民    國    99    年    8     月    23    日
              民事第四庭    法      官  黃宏欽
上為正本係照原本作成。
本件不得抗告。
本裁定已於99年8 月24日下午4 時公告。
中    華    民    國    99    年    8     月    24    日
                            書  記  官  張家瑜
附表：債權人清冊
     ┌──┬────────┬──────────┬─────┐
     │    │                │                    │          │
     │編號│債權人          │金額（新台幣）      │ 種類     │
     ├──┼────────┼──────────┼─────┤
     │ 一 │元大銀行        │310,842元           │信用貸款  │
     ├──┼────────┼──────────┼─────┤
     │ 二 │國泰世華銀行    │328,401元           │信用貸款  │
     ├──┼────────┼──────────┼─────┤
     │ 三 │中國信託商業銀行│213,584元           │信用貸款  │
     ├──┼────────┼──────────┼─────┤
     │ 四 │荷蘭銀行        │149,288元           │信用貸款  │
     ├──┼────────┼──────────┼─────┤
     │ 五 │玉山銀行        │75,517元            │信用卡消費│
     ├──┴────────┼──────────┼─────┤
     │        合計          │1,077,632元         │          │
     └───────────┴──────────┴─────┘

司法院資訊處製作；財團法人民間司法改革基金會備份。
